【裁判字號】    92,再易,19
【裁判日期】    921231
【裁判案由】    給付票款
【裁判全文】
臺灣士林地方法院民事裁定  九十二年度再易字第一九號
    再審原告    甲○○
    訴訟代理人  馬貴明
    再審被告    乙○○
右當事人間請求給付票款事件，再審原告對於本院民國九十二年十月七日九十二年度
簡上字第一二０號確定判決提起再審之訴，本院裁定如左：
    主      文
再審之訴駁回。
再審訴訟費用由再審原告負擔。
    理      由
一、本件再審之訴意旨略以：(一)原確定判決就本事件未能釐清者，係兩造間當時合作
    買賣股票資金調度之權利與義務約定，蓋若是再審被告開戶，則再審原告應將買
    股票價款存進被告帳戶內，必然是整數。若由再審原告開戶，再審被告僅須研判
    應買進或賣出，則股價之收支應仍在原告帳戶內，兩造即無金錢往來，而不致因
    給付票款涉訟。兩造合作經營股票，盈虧共同分擔，為雙方所不爭，是再審原告
    提供資金由被告開戶，股價上漲獲利，再審被告應將獲利二分之一，以現金或支
    票交付予再審原告；反之股價下跌虧損，再審被告即無須負擔再審原告之虧損，
    即無由生給付票款之訴訟。(二)再審被告係何時開具支票號碼ＰＴ0000000
    號、發票日為民國八十年八月三十日、金額為新台幣一十三萬四千元、發票人為
    再審被告之支票（以下稱系爭支票），為本件爭執要點，而再審被告開具之系爭
    支票不能兌現，係因用章不符，則是否涉及刑事責任，原確定判決未見審酌。
    (三)發票人即再審被告用記憶不清或杜撰之事由否定債務存在，然系爭支票存在係
    合法而明確之證據，在裁判上不應被忽視，且系爭支票係用章不符，再審被告身
    為會計師，應無不知之理。再審原告對原確定判決認事用法、證據邏輯不服，為
    此依據票據法第二十二條第四款、民事訴訟法第五百條第一款、第四百九十六條
    第一項第八款、第九款、第十二款提起再審之訴云云。
二、按有左列各款情形之一者，得以再審之訴對於確定終局判決聲明不服。但當事人
    已依上訴主張其事由或知其事由而不為主張者，不在此限：‧‧‧八、當事人之
    代理人或他造或其代理人關於該訴訟有刑事上應罰之行為，影響於判決者。九、
    為判決基礎之證物係偽造或變造者。‧‧‧十二、當事人發見就同一訴訟標的在
    前已有確定判決或和解、調解或得使用該判決或和解、調解者。前項第七款至第
    十款情形，以宣告有罪之判決已確定，或其刑事訴訟不能開始或續行非因證據不
    足者為限，得提起再審之訴。民事訴訟法第四百九十六條第一項第八款、第九款
    、第十二款及第二項定有明文。又提起再審之訴，應合於法定之程式，首須以再
    審訴狀提出於管轄法院，而再審訴狀應記載：一、當事人及法定代理人。二、聲
    明不服之判決及提起再審之訴之陳述。三、應於如何程度廢原判決及就本案如何
    判決之聲明。四、再審理由及關於再審理由並遵守不變期間之證據。民事訴訟法
    第五百零一條第一項亦有明文。而所稱再審理由，係指民事訴訟法第四百九十六
    條至第四百九十八條所定之再審事由而言。當事人應於再審訴狀表明再審理由，
    為其提起再審之訴應具備之法定程式。至所謂表明再審理由，必須指明確定判決
    有如何合於再審事由之具體情事始為相當，倘僅泛言有何條款之再審事由，而無
    具體情事者，仍難謂已合法表明再審事由。既未合法表明再審事由，即為無再審
    之事由，性質上無庸命其補正。（最高法院六十一年度再字第一三七號判例意旨
    參照）。又當事人提起再審之訴，雖聲明係對某件再審判決為再審，但審查其再
    審訴狀理由，實為指摘原確定裁判或前次之再審裁判如何違法，而對該聲明不服
    之再審判決，則毫未指明有如何法定再審理由，得逕以其再審為不合法駁回之，
    無庸命其補正（最高法院六十九年度第三次民事庭會議決定(一)參照）。是若提起
    再審之訴，而未就原確定判決有何符合民事訴訟法第四百九十六條、第四百九十
    七條或第四百九十八條所定再審事由存在予以具體表明，即不能認為其再審之訴
    為合法，應依民事訴訟法第五百零二條第一項規定予以裁定駁回。
三、查本件再審意旨所陳上情，僅係泛就原確定判決認定事實、適用法律有所不當、
    違法予以指摘而聲明不服，就所引據上述再審事由，再審原告未予指明原確定判
    決有如何符合民事訴訟法第四百九十六條第一項第八款、第九款、第十二款所定
    之事由存在，即未具體表明該確定判決有何法定再審事由，揆之首開意旨，其於
    提起再審之訴之法定程式尚有未備，應予駁回。
四、依民事訴訟法第五百零二條第一項、第九十五條、第七十八條，裁定如主文。
中      華      民      國    九十二    年     十二     月    三十一    日
                                        臺灣士林地方法院民事第一庭
                                            審判長法官  黃小瑩
                                            法      官  劉穎怡
                                            法      官  蕭錫証
右為正本係照原本作成。
如對本裁定抗告須於裁定送達後十日內向本院提出抗告狀。
中      華      民      國    九十三    年      一      月      六      日
                                            法院書記官  林令令


司法院資訊處製作；財團法人民間司法改革基金會備份。
